臺灣高等法院高雄分院刑事判決　　　　 94年度上易字第340號
上　訴　人　臺灣高雄地方法院檢察署檢察官
被　　　告　乙○○
上列上訴人因被告竊盜案件，不服臺灣高雄地方法院93年度易字
第910 號中華民國94年3 月15日第一審判決（起訴案號：臺灣高
雄地方法院檢察署94年度偵字第5938號），提起上訴，本院判決
如下：
     主  文
上訴駁回。
     理  由
一、本案經本院審理結果，認第一審判決以被告之犯罪不能證明
    為由，而為無罪之諭知，認事用法均無不合，應予維持，並
    引用第一審判決書記載之證據及理由（如附件）。
二、檢察官不服原判決，略以「本件被竊之物品包括過濾桶1個
    及鐵條80條，顯需2 人以上耗時搬運始可，又查獲現場僅被
    告及麥宏崎、陳信吉等3 人在場，且贓物均已上車，加之查
    獲時被告「手係黑黑的」，顯見被告確有參與本件竊盜行為
    無疑；又被告與麥宏崎、陳信吉係親兄弟、表兄弟之關係，
    麥宏崎於他案供稱係伊1 人所為，顯係袒護被告，應非真實
    ，原審未斟酌及此，遽為被告無罪之諭知，尚有違誤」等語
    ，提起本件上訴。
三、按事實之認定，應憑證據，如未能發現相當證據，或證據不
    足以證明，自不能以推測或擬制之方法，為裁判基礎；且認
    定不利於被告之事實須依積極證據，苟積極證據不足為不利
    於被告事實之認定時，即應為有利於被告之認定，不必有何
    有利之證據；另認定犯罪事實所憑之證據，雖不以直接證據
    為限，間接證據亦包括在內，然而無論直接證據或間接證據
    ，其為訴訟上之證明，須於通常一般之人均不致有所懷疑，
    而得確信其為真實之程度者，始得據為有罪之認定，倘其證
    明尚未達到此一程度，而有合理之懷疑存在而無從使事實審
    法院得有罪之確信時，即應由法院為諭知被告無罪之判決。
    又以情況證據（即間接證據）斷罪時，尤須基於該證據在直
    接關係上所可證明之他項情況事實，本乎推理作用足以確證
    被告有罪，方為合法，不得徒憑主觀上之推想，將一般經驗
    上有利被告之其他合理情況逕予排除（最高法院40年度台上
    字第86號、30年度台上字第816 號、76年度台上字第4986號
    、32年度上字第67號判例意旨參考）。經查：
（一）關於被訴竊取車牌號碼XA-8775 號自用小貨車部分，麥宏
      崎已於他案審理中自白係伊1 人所竊，被告並未參與等語
      （見原審93年度易字第1171號刑事判決），檢察官對此亦
      不爭執，亦未於上訴理由中指摘，被告所辯未參與竊車等
      語，即堪採信。
（二）關於被訴竊取過濾桶1 個及鐵條80條部分，證人麥宏崎已
      於他案審理中自白係伊1 人所竊，並經判決確定，有原審
      93年度易字第1171號刑事判決在卷可考。又被告於警詢、
      偵查及原審審理中一再辯稱：伊係受僱於吳寶昌撿拾廢鐵
      ，惟一到現場，贓物已在車上等語，所辯核與證人即一同
      被查獲之陳信吉於原審審理時、麥宏崎於原審審理時、證
      人即查獲本件之警員徐釧賢於偵查中、溫信明於原審審理
      中證述之情節相符，足見被告上揭辯解尚堪採信。又被告
      之手部有黑色之痕跡，固屬實在，惟查其原因究係因搬動
      贓物或僅係掽觸現場而沾附，均有可能，自不得以此遽認
      被告必有下手行竊之行為。
（三）本件證人即被害人甲○○、警員徐釧賢之證述，現場照片
      7 幀、贓物認領保管收據1 紙在卷，均僅能證明被害人有
      於前開時地遭竊乙節而已，尚難本此被告在現場之間接證
      據推認被告即有行竊之事實。綜上所述，檢察官所為本件
      訴訟上之證明，並未達於通常一般之人均不致有所懷疑，
      而法院得以確信其為真實之程度，自不得以推測或擬制之
      方法，遽為不利被告之認定。
四、本件原審已敘明被告之犯罪不能證明之理由，另說明臺灣高
    雄地方法院檢察署檢察官移送併案審理部分即該署93年度偵
    字第17748 號，因已就本案諭知無罪之判決，即與前開併辦
    之案件無連續犯之關係，無從併予審理，自應退由檢察官另
    為妥適處理各節，經查並無不合，檢察官指摘原判決未為有
    罪之判決為不當，提起上訴，並無理由，應予駁回。
五、被告經合法傳喚，無正當理由不到庭，爰不待其陳述，逕行
    判決。
六、據上論斷，應依刑事訴訟法第368 條、第373 條、第371 條
    ，判決如主文。
本案經檢察官許月雲到庭執行職務。
中　　華　　民　　國　　94　　年　　7 　　月　　29　　日
            刑事第五庭    審判長法  官  曾永宗
                                法  官  邱永貴
                                法  官  陳明富
以上正本證明與原本無異。
不得上訴。
中　　華　　民　　國　　94　　年　　7 　　月　　29　　日
                                  書記官  張宗芳
